臺灣新竹地方法院刑事判決
111年度訴字第309號
公  訴  人  臺灣新竹地方檢察署檢察官
被      告  彭鴻壬





上列被告因違反森林法案件，經檢察官提起公訴（110年度偵緝
字第925號），本院判決如下：
    主  文
彭鴻壬犯竊盜罪，處有期徒刑肆月，如易科罰金，以新臺幣壹仟
元折算壹日。
    事  實
一、彭鴻壬於民國110年3月7日前某不詳時間，駕駛車牌號碼00-
    0000號自小客車，在新竹縣橫山鄉某處（座標位置：X：269
    038；Y：0000000），基於意圖為自己不法所有之竊盜犯意
    ，竊取經人放置在上開地點以保鮮膜包裝並裝載在塑膠袋內
    之肖楠木2塊（重量分別為4.9公斤、6.1公斤，以下合稱本
    案肖楠木），得手後放置上開自小客車後車廂。嗣於110年3
    月7日7時30分許，其駕駛上開車輛行經新竹縣○○鄉○○村○○00
    號處時，為警查獲並扣得如附表所示之物，始循線查悉上情
    。　　　
二、案經林務局新竹林區管理處告訴及新竹縣政府警察局橫山分
    局報告臺灣新竹地方檢察署檢察官偵查起訴。　　
    理  由
壹、程序部分：
一、按檢察官代表國家提起公訴，依檢察一體原則，到庭實行公
    訴之檢察官如發現起訴書認事用法有明顯錯誤，亦非不得本
    於自己確信之法律見解，於論告時變更起訴之法條，或於不
    影響基本事實同一之情形下，更正或補充原起訴之事實，此
    有最高法院100 年度台上字第4920號判決意旨可參。經查，
    公訴人依卷內事證更正被告彭鴻壬涉犯刑法第320條第1項竊
    盜罪嫌之犯罪事實及所犯法條（本院卷第173頁），是依上
    開法文說明，自應以公訴人上開更正後之內容作為本案審理
    之範圍，合先敘明。
二、次按，被告以外之人於審判外之言詞或書面陳述，除法律有
    規定者外，不得作為證據。被告以外之人於審判外之陳述，
    經當事人於審判程序同意作為證據，法院審酌該言詞陳述或
    書面陳述作成時之情況，認為適當者，亦得為證據。當事人
    、代理人或辯護人於法院調查證據時，知有第159 條第1 項
    不得為證據之情形，而未於言詞辯論終結前聲明異議者，視
    為有前項之同意。刑事訴訟法第159 條第1 項、第159 條之
    5 分別定有明文。經查，本判決所引用被告以外之人於審判
    外之陳述之部分供述證據，檢察官、被告於準備程序均表示
    同意有證據能力（本院卷第96頁），且檢察官、被告就本案
    所引用之各該證據方法，均未於言詞辯論終結前聲明異議，
    本院復審酌上開供述證據作成時，並無違法或不當之情況；
    另其餘所依憑判斷之非供述證據，亦無證據證明係違反法定
    程序所取得，且無其他不得作為證據之情形；此外，上開各
    該供述證據及非供述證據，又均無證明力明顯過低之情形，
    復均經本院於審判程序依法進行調查，並予以當事人辯論，
    被告之訴訟防禦權，已受保障，因認上開供述證據及非供述
    證據等證據方法，均適當得為證據，而應認均有證據能力。
貳、實體事項：
一、本院認定犯罪事實所憑證據及認定之理由：
　　上開犯罪事實，業據被告於本院審理程序中坦承不諱（本院
    卷第173頁），並據證人即森林護管員劉勝雄於警詢中證述
    詳實（3281號偵卷第13頁），另有本院110年聲調字第43號
    通信調取票、中華電信資料查詢（門號：0000000000）、台
    灣之星資料查詢（門號：0000000000）、中華電信資料查詢
    （門號：0000000000）、行政院農業委員會林務局新竹林區
    管理處110年4月9日竹政字第1102210821號函及其附林務局
    新竹林區管理處森林被害告訴書、森林主副產物被害價格查
    定書、林產物價金查定表、台灣中油股份有限公司柴油歷史
    價格、竹東工作站贓物保管明細表、行政院農業委員會林務
    局新竹林區管理處處理違反森林法案件被害林木判別報告書
    、贓物認領保管單、土地建物查詢資料、被告彭鴻壬違反森
    林法案地籍圖、新竹縣政府警察局橫山分局芎林分駐所刑事
    案件報告單、新竹縣政府警察局橫山分局職務報告、新竹縣
    政府警察局橫山分局搜索扣押筆錄、扣押物品目錄表、車輛
    詳細資料報表、行政院農業委員會林務局新竹林區管理處竹
    東工作站110年11月9日竹東政字第1102592226號函各1份、
    現場及扣案物相片數張（15號聲調字第2頁、第3頁至第5頁
    、第6頁至第15頁；10號聲調字第2頁至第7頁；1213號他卷
    第1頁至第6頁、第7頁、第8頁至第11頁、第12頁、第13頁；
    3281號偵卷第7頁至第8頁、第16頁至第20頁、第24頁、第25
    頁至第31頁、第105頁至第113頁、第123頁）在卷可查，足
    認被告上開任意性之自白與事實相符，堪以採信。綜上，本
    案事證明確，被告犯行洵堪認定，應依法論科。
二、論罪科刑：
　㈠核被告所為，係犯刑法第320條第1項之竊盜罪。公訴意旨原
    雖認被告涉犯修正前森林法第52條第1項第6款之使用車輛搬
    運竊取森林主產物罪嫌，然依卷內事證無從證明本案肖楠木
    2塊係被告在國有天然保安林地所盜取，故公訴意旨尚有未
    恰，惟因其社會基本事實相同，並經公訴人當庭更正被告所
    犯係刑法第320條第1項之竊盜罪嫌等情（本院卷第173頁）
    ，本院自無庸再變更起訴法條。
　㈡爰審酌被告不思守法自制，竟貪圖一己之私而著手竊取他人
    財物，顯不尊重他人之財產法益，對於社會治安及民眾財產
    安全產生危害，應予非難，然念被告犯後終能坦承犯行之態
    度，本案肖楠木2塊亦非被告所盜伐，其犯罪手段尚稱平和
    ，並兼衡被告高職肄業之智識程度，先前從事農業，未婚無
    子女，入所前與父母、弟弟同住，家庭經濟狀況勉持等一切
    情狀（本院卷第174頁），量處如主文所示之刑，並諭知易
    科罰金之折算標準。
三、沒收：　　
  ㈠按犯罪所得已實際合法發還被害人者，不予宣告沒收或追徵
    ，刑法第38條之1 第5 項定有明文。查被告竊得如附表編號
    3所示之本案肖楠木2塊，經警查扣並由森林護管員劉勝雄取
    回等情，有贓物認領保管單1份在卷可查（1213號他卷第7頁
    ），依上開規定，不予宣告沒收或追徵，併此敘明。
　㈡按供犯罪所用、犯罪預備之物或犯罪所生之物，屬於犯罪行
    為人者，得沒收之，刑法第38條第2 項前段定有明文。又宣
    告前二條之沒收或追徵，有過苛之虞、欠缺刑法上之重要性
    、犯罪所得價值低微，或為維持受宣告人生活條件之必要者
    ，得不宣告或酌減之，刑法第38條之2 第2 項定有明文。經
    查，扣案如附表編號4所示之車牌號碼00-0000號自用小客車
    1輛，雖係被告所有供犯罪所用之物，然該自用小客車並非
    專供犯罪所用之物，若宣告沒收，對於被告毋寧過苛，不論
    沒收或追徵與否，無妨被告罪責、刑罰預防目的之評價，爰
    依刑法第38條之2第2項，不予宣告沒收。
　㈢至附表編號5至7所示之物，依卷內事證無積極證據足認與本
    案犯行具有關聯性，爰均不予宣告沒收。又員警於110年3月
    7日7時30分許一併扣得如附表編號1至2所示之物，然該等物
    品為臺灣新竹地方檢察署檢察官偵辦110年度毒偵緝字第357
    號案件之相關證物，是附表編號1至2所示之物，本院自不應
    宣告沒收，附此敘明。
據上論斷，應依刑事訴訟法第299條第1項前段，判決如主文。
本案經檢察官賴佳琪提起公訴，檢察官劉正祥、邱宇謙到庭執行
職務。
中　　華　　民　　國　　111 　年　　10　　月　　5 　　日
                  刑事第八庭審判長法　官  楊數盈
                                  法　官  江宜穎
                                  法　官  崔恩寧
以上正本證明與原本無異。
如不服本判決應於收受本判決後20日內向本院提出上訴書狀，上
訴書狀應敘述具體理由。上訴書狀未敘述上訴理由者，應於上訴
期間屆滿後20日內補提理由書狀於本院(均須按他造當事人之人
數附繕本 )「切勿逕送上級法院」。 
中　　華　　民　　國　　111 　年　　10　　月　　5 　　日
                                  書記官  莊琬婷

附錄本院論罪科刑法條：
刑法第320條第1項
意圖為自己或第三人不法之所有，而竊取他人之動產者，為竊盜
罪，處五年以下有期徒刑、拘役或五十萬元以下罰金。　　　　
　　
附表
編號 扣案物 1 甲基安非他命4包（毛重0.34公克、1.0公克、0.29公克、1.04公克） 2 吸食器1個 3 本案肖楠木2塊（重量分別為4.9公斤、6.1公斤） 4 車牌號碼00-0000號自用小客車1輛 5 行車紀錄器記憶卡1張 6 VIVO廠牌手機1支(IMEI碼：000000000000000、000000000000000) 7 手機3支